【裁判字號】    88,上更(一),322
【裁判日期】    890509
【裁判案由】    損害賠償
【裁判全文】
臺灣高等法院民事判決  八十八年度上更(一)字第三二二號
      上  訴  人    丙○○
      訴訟代理人    蔡文玉律師
      複  代理人    蕭俊富      住台北市○○○路○段一五０號十二樓之一
      被  上訴人    聯利建設股份有限公司  設台北市○○○路○段三四二號七樓
                              .
      兼法定代理人  甲○○      住台北市○○路三十一號七樓之六
      被  上訴人    丁○○○    住台北縣新莊市○○街七十六之七號十樓
                    乙○○      住台北市○○路○段一三六號十二樓一二0七室
      右四人共同
      訴訟代理人    林維堯律師
      複  代理人    張淑貞律師
右當事人間請求損害賠償事件，上訴人對於中華民國八十六年十二月十五日臺灣臺北
地方法院八十六年度訴字第三一七三號第一審判決提起上訴，經最高法院第一次發回
更審，本院判決如左：
    主    文
上訴駁回。
第二審及發回前第三審訴訟費用由上訴人負擔。
    事    實
甲、上訴人方面：
一、聲明：
  (一)原判決廢棄。
  (二)被上訴人應連帶給付上訴人新台幣（下同）一百七十三萬一千元及自起訴狀繕本
    送達最後被上訴人之翌日（即八十六年九月二十八日）起至清償日止，按年息百
    分之五計算之利息。
  (三)請准供擔保宣告假執行。
二、陳述：除與原審及本院前審判決書記載相同者，茲引用之外，補稱：
  (一)否認授權委員會追加工程及延長工期。
  (二)契約第六條之真意，係被上訴人聯利建設股份有限公司（下簡稱聯利公司）應於
    八十五年三月底前完成交屋。
  (三)依聯利公司於另案提出之「龍景天下興建案完工日期之說明」，其上載有「與委
    員會達成協議依原會約權利、義務概括承受」等語，且依伊與聯利公司所訂契約
    第十五條約定，聯利公司違約時應返還包含原建築之旭成公司已收取之價金觀之
    ，聯利公司顯有概括承受旭成公司之權利義務。
  (四)伊係依旭成公司之廣告圖說及售屋小姐展示廣告圖示而與旭成公司簽訂買賣契約
    ，訂約時又無明文排除該廣告圖說，依公平交易法第二十一條第一項、第四項規
    定，該廣告自屬該契約之一部分，聯利公司既概括承受旭成公司之權義，自應依
    廣告圖示履行契約。
三、證據：除援用原審及本院前審之立證方法外，補提：交屋通知書（見本院卷第三
    十一頁）、預收費用明細表及存款憑條（見本院卷第八十七頁）、八十五年八月
    十七日通知函（見本院卷第八十八頁）、參考資料（見本院卷第八十九至九十八
    頁）、廣告資料（見本院卷第九十九頁）等件影本為證，並聲請傳訊證人顏世禮
    到庭作證。
乙、被上訴人方面：
一、聲明：上訴駁回。
二、陳述：除與原審及本院前審判決書記載相同者，茲引用之外，補陳略稱：
  (一)自救委員會要求追加工程，自有權利同意延長工期。
  (二)聯利公司並非概括承受旭成公司之權利義務，而係有條件之承接興建。
三、證據：除援用原審及本院前審之立證方法外，補提：證明書（見本院卷第三十七
    、三十八頁）、土地登記簿謄本（見本院卷第三十九頁）、存證信函及回執（見
    本院卷第四十至四十二頁）、台灣台北地方法院民事判決及確定證明書（見本院
    卷第五十至六十七頁）、本院民事判決及通知函（見本院卷第六十八至七十六頁
    ）等件影本為證。
    理    由
一、上訴人主張：伊於八十三年五月十四日，分別與聯利公司、甲○○、丁○○○、
    乙○○（下簡稱甲○○等三人）簽訂房屋及土地預定買賣契約書，以總價六百四
    十萬元向被上訴人等購得座落台北縣中和市○○○○段一五三─四六一、四六二
    、四六三地號土地應有部分及其上建物Ｃ１棟十二樓房屋一戶，伊依約繳付各期
    款項後，聯利公司竟未依約於八十五年三月底交屋，且未接通水電。又系爭房屋
    興建事宜，聯利公司係概括承受訴外人旭成開發股份有限公司（下簡稱旭成公司
    ）及合庫建設股份有限公司（下簡稱合庫公司）之起造權利義務，甲○○等三人
    則同意就聯利公司所應履行之義務負連帶責任，詎聯利公司未按旭成公司及合庫
    公司之廣告圖示興建游泳池、雕塑廣場等公共設施，建造之房屋面積亦較約定面
    積四十點七七坪短少零點六九坪，顯違反房屋買賣契約第六條、第十一條約定，
    依同契約第十五條約定及民法第二百五十條第一項規定，被上訴人等應連帶賠償
    伊已付價金一百七十三萬一千元以為違約金等情，求為命被上訴人等連帶如數給
    付並加計法定遲延利息之判決。
二、被上訴人等則以：聯利公司係有條件接替前手旭成公司等之建築事宜，並非概括
    承受該公司等起造房屋之權利義務，廣告並非聯利公司與上訴人間之契約內容，
    聯利公司無履約之義務；另本件買賣房地總價款為六百四十萬元，上訴人既未辦
    理貸款，復未繳交其他應付款，實無要求聯利公司交屋之權利；至坪數縱有誤差
    ，依約亦係價金相互補貼之問題，實與違約無涉等語，資為抗辯。
三、上訴人主張：伊向訴外人旭成公司、合庫公司預購前揭房地，嗣由被上訴人等承
    接系爭房地之興建事宜，乃另與被上訴人等簽訂房屋、土地預定買賣契約書，伊
    已依約繳交各期款項一百七十三萬一千元，聯利公司迄至八十五年三月底尚未交
    屋，亦未接通水、電，迄八十五年五月二十二日始取得使用執照等事實，業據其
    提出房屋、土地預定買賣契約書影本（見原審卷第八、二十四頁）、繳款明細、
    存款憑單及統一發票（見同卷第一二０至一三九頁）等件影本為證，並為兩造所
    不爭執，自堪信為真實。
四、上訴人主張聯利公司係概括承受旭成公司及合庫公司之權義，且未按時交屋，及
    其買受之系爭房屋有坪數不足情事，被上訴人等則否認之，是本件應審酌者，厥
    為聯利公司是否概括承受旭成公司之權義、有無遲延交屋及系爭房地坪數是否有
    不足之情事。
五、聯利公司有無概括承受旭成公司部分：
  (一)按當事人主張有利於己之事實，就其事實自應負舉證責任，民事訴訟法第二百七
    十七條定有明文。本件上訴人主張聯利公司概括承受前手旭成公司等與上訴人間
    所簽立房地買賣契約之相關權利義務；揆諸首開說明，自應由上訴人就此事實負
    舉證之責。
  (二)依兩造不爭之系爭房屋預定買賣契約書、土地預定買賣契約書觀之，形式上均由
    兩造簽立，且於房屋及土地買賣價款特別標明原舊約（按訴外人旭成公司等與上
    訴人之契約）總價，此外契約中並無隻字言及聯利公司概括承受訴外人旭成公司
    等之權利義務，更無特別言明聯利公司為何承接本件房地興建起造人之緣由，是
    單就兩造間系爭房地買賣契約形式及內容言，當事人即為本件訟爭之兩造，從而
    被上訴人等主張聯利公司並非概括承受訴外人旭成公司之權利義務等語，自非無
    據。
  (三)(1)訴外人旭成公司等因經營不善而於開工興建房屋不久後停工，嗣由含上訴人在
    內之各承購戶組成我家萬歲、龍景天下互助委員會（下簡稱互助委員會）推舉主
    任委員等人，於八十三年初協調旭成公司及被上訴人等，並改由聯利公司繼續施
    工興建，土地所有權人除變更為甲○○等人外，並約定聯利公司不得再變更建物
    起造人，工程進度內專款專用，互助委員會並得查詢，完工交屋期限改工作天為
    日曆天，新約買賣總價為舊約總價扣除承購戶已繳之款項，並由互助委員會通知
    各承購戶自行決定換約與否，互助委員會並不干涉等情，業據被上訴人等提出八
    十三年三月二十六日由互助委員會與聯利公司會議之紀錄為證（見本院前審卷第
    一二五頁），上訴人對此會議紀錄並不爭執其真正。(2)依上訴人提出之八十三年
    三月六日之承購戶第二次大會會議紀錄內所載，互助委員會與聯利公司、旭成公
    司及合庫公司於同年月五日所達成之協議中，雖有原契約權益不變，付款條件、
    總金額不變之語，然協議內容第一項即為：聯利公司原則上同意「有條件式」的
    接替旭成公司之建築事宜，其條件除前開原契約權益不變外，另有承購戶須重新
    與聯利公司訂立契約，原契約內容如有不利承購戶或不妥之處委請律師重新修正
    及要求承購戶於總價內先預付十六萬元（原審卷第一六三頁）。苟聯利公司係概
    括承受旭成公司之權義，其自無就原契約有不妥之處予以修正之權，且承購戶亦
    無提前預支部分價款之義務。(3)互助委員會主任委員盧政華於台灣台北地方法院
    八十六年度訴字第三五四號朱國錦與聯利公司債務不履行案件中具結證稱略以：
    「．．．與聯利公司談過後換新約，變更自備款、完工日期，因當初委員會有授
    權幾人與律師一起修正合約，．．．原契約權益、付款條件不變，是要他們（住
    戶）自己斟酌自己權益是否受損，在自己的意願下簽約．．．」、「換約前並告
    訴住戶是否接受新約自己決定」等語（見原審卷第一六九頁至一七０頁），且有
    互助委員會於八十三年三月二十九日華字第一號函在卷可按（見原審卷第一六
    四頁反面）。(4)由上可知本件承購戶與聯利公司係重新訂立新之契約，且此新契
    約係各承購戶經過權衡已身權益後自行決定簽約，至臻灼明。是被上訴人等抗辯
    稱本件系爭契約是兩造間訂立之新約，並非概括承受原旭成公司等之舊約，尚非
    無據。
  (四)(1)聯利公司與訴外人旭成公司、合庫公司等於八十三年四月三十日發函與各承購
    戶之轉讓協議書、更換合約通知書（見原審卷第四十頁至四十二頁）均在八十三
    年四月以後，依時間先後順序可推知，前揭協議書、更換合約通知書均係依前開
    八十三年三月二十六日互助委員會之會議決議通知各住戶知悉決議情形，並讓上
    訴人等原舊約之承購戶，自行考量決定是否訂立新約。且查轉讓協議書中亦僅載
    明旭成公司、合庫公司將本件我家萬歲及龍景天下之「起造權利」轉讓與聯利公
    司，另更換合約通知書亦將房屋預定買賣契約書之增修條款充作附件，並通知各
    承購戶簽立新約之時間，而無任何上訴人、聯利公司與訴外人旭成公司間有何概
    括承受舊約權利義務之明文，自難逕以該等函件推論聯利公司應負概括承受舊約
    之義務。
    (2)按解釋意思表示須探求當事人之真意，不能拘泥於所用辭句，民法第九十八條
    訂有明文。本件聯利公司於龍景天下興建案完工日期之說明內，雖曾有「與委員
    會達成協議，依原會約權利、義務概括承受」等語之記載，且聯利公司亦自承該
    說明書為其所發，然此僅為其單方之有關完工期間計算等之說明，並非要約，上
    訴人亦未於其上簽名，是自非契約。況互助委員會主任委員盧政華於台灣台北地
    方法院八十六年度訴字第三五四號朱國錦與聯利公司債務不履行案件中具結證稱
    略以：「．．．因當初委員會有授權幾人與律師一起修正合約，新合約是否為被
    告是否需完全接受，我不清楚．．．」（見原審卷第一七０頁），查身為互助委
    員會之主任委員既尚不清楚聯利公司是否需完全接受新合約，則委員會自無與聯
    利公司達成概括承受之可能。再參以本件有關總價金與原契約相同，且一般民眾
    對法律用語之意義並非十分瞭解等情，自難以聯利公司嗣後就完工日期為說明之
    單據上有「概括承受」之語，即率予認定聯利公司係概括承受旭成公司之權利義
    務。是上訴人以聯利公司寄交上訴人之說明書中曾載明：「與委員會達成協議，
    依原會約權利、義務概括承受」等語，及旭成公司等寄發之轉讓協議書、更換合
    約通知單主張聯利公司有概括承受之情，尚非可採。
    (3)本件依兩造不爭之房屋預定買賣契約書觀之，聯利公司接續本件「龍景天下」
    興建之房屋有Ａ、Ｂ、Ｃ、Ｄ棟，而於棟與棟間留有通道，且為美化四周，或栽
    植花草或為水景設施，恆為建築上所常見，自難以契約內就一樓空地有公共通道
    、庭園設施等記載及聯利公司確有為流泉瀑布水景結構之設施（見本院卷第二０
    九頁），即遽爾認定聯利公司係概括承受旭成公司之權利義務。此外，上訴人又
    未能舉出其他證據證明聯利公司概括承受前手之權利義務，是其此部分之主張自
    不足採。
    (4)聯利公司既未概括承受旭成公司、合庫公司之權利義務，上訴人主張聯利公司
    未依旭成公司之廣告圖示興建游泳池、雕塑廣場等公共設施，係屬違約云云，即
    非可採。
六、聯利公司有無依約按期交屋：
  (一)本件聯利公司迄八十五年五月二十二日始取得系爭房屋使用執照，且未於八十五
    年三月底完成交屋，固為兩造所不爭之事實，惟互助委員會曾要求聯利公司追加
    工程，聯利公司並應委員會要求已完成追加之工程，業據被上訴人等提出互助委
    員會主任委員盧政華出具之證明書為證，並經當時擔任主任委員之盧政華於台灣
    台北地方法院另案（八十六年訴字第三五四號）調查程序時，具結證稱略以：「
    ．．追加工程他有變更，開委員會時有請建商營造列席，一起將工程追加變更，
    致影響完工日．．．我是當初互助會召集人之一．．．」、「．．．住戶出具委
    任書來與建商談，且委員會是為全體住戶著想而談，但財產均不包括在內，不增
    加住戶金額負擔來談工程，會議並非每次均有紀錄，本件工地自起（誤載為啟）
    造到完工，沒有延誤什麼工程」等語（見原審卷第一六九頁至第一七０頁），再
    參以同為互助會委員之證人曾隆峰曾以存證信函向聯利公司表示該證明書之附件
    ，變更設計項目統計表項次２、３、４、７伊曾參與討論同意變更，項次５、８
    係伊提議變更（見本院卷第五十頁台灣台北地方法院八十六年度訴字第三一七四
    號另住戶胡錦龍請求返還價金事件之判決書所載），足見互助委員會確有開會討
    論變更設計追加工程之事實。
  (二)本件各承購戶出具委任書，係委任互助會委員會協助社區「興建事宜」，此有互
    助委員會八十三年三月二十九日互委會華字第一號函附卷可按（見原審卷第一
    六四頁），則互助委員會開會請聯利公司就有關興建事宜之追加變更工程，難謂
    此非各承購戶之授權，況本件聯利公司已應互助委員會要求追加變更完成，其利
    益屬各承購戶分享，若各承購戶一面享受追加變更利益，另一面卻以互助委員會
    未獲承購戶授權，無權代表各承購戶同意延長工期，此顯有違誠信，亦非事理之
    平。上訴人以依互助委員會第一次會議決議，委員會僅有監督執行之權，並無權
    代表各承購戶延長工期云云，然查上訴人提出之前揭會議決議，僅係指各承購戶
    於委員會認證同意附發工程進度認證書後始繳納工程款之繳款方式而已，是其以
    此主張互助委員會未獲授權，尚屬無據。
  (三)上訴人雖否認前揭互助委員會主任委員盧政華出具證明書之真正，及否認有授權
    互助委員會追加工程、延長工期情事，並舉互助委員會之其他委員即證人曾隆峰
    、邱明旺、張書隆於另案台灣台北地方法院八十六年度訴字第三一七二號審理中
    所述為證。然查：曾隆峰等人於該案時固證稱未授權盧政華開證明書與處理相關
    事宜及迄八十六年二月十二日盧政華尚為互助委員會之主任委員等語（見原審卷
    第一八０頁），惟本件工程既經當時擔任主任委員之盧政華召集會議討論變更，
    且亦已依互助委員會之要求由聯利公司負擔變更追加完成工程，已如上述，則當
    時之主任委員依事實出具證明書，是否需其他委員授權始得出具，即非無疑，自
    難以此遽認該證明書為虛偽及互助委員會未經各承購戶之授權，是上訴人此之主
    張，尚難採取。
  (四)本件兩造不爭之房屋買賣契約第六條關於施工期限，於第一項約定：「乙方（指
    聯利公司）應於八十五年三月底前完成交屋」，其第二項並載明：「．．．以建
    築物使用執照核發日期為完工日期，如逾期完工則每逾一日乙方應按甲方（指上
    訴人）已繳房價款千分之一支付甲方．．．」字樣。依此文義解釋，該條約定之
    違約罰，似著重在「建築完成取得使用執照」，然上訴人於本院指稱該條之真義
    在聯利公司等應於八十五年三月底交屋，被上訴人等就此部分並未表示異議，是
    該條應係完成交屋之期限約定灼明，此由該條內容就聯利公司應於何時取得使用
    執照並未約定者亦得明證。而聯利公司既經互助委員會同意延長工期，致因而影
    響其使用執照之取得，進而延誤原約定交屋日期，即難率斷此可歸責於聯利公司
    。
  (五)再查依建築慣例，起造人於取得使用執照時，建物內部之水電管線應已依建照執
    照設置畢，且取得使用執照後，方能據以向自來水及電力公司申辦接水、接電，
    而本件聯利公司已取得使用執照，建物之「內水電」自屬已設置完畢，可供接水
    接電狀態中。再依兩造不爭之買賣房屋契約第十一條約定，聯利公司應於本約房
    屋「接通」水電之月起後，通知交屋，是聯利公司自應於「接通」水電始能交屋
    。
  (六)又依第十條代辦事項規定：外水電之供應由乙方（即聯利公司）代為統籌申請，
    費用由甲方（即上訴人）負擔，其供應之時限依各該事業機構之作業為準，乙方
    （即聯利公司）不負遲延之責。經查：
  (1)本件上訴人所承購「龍景天下」之房屋，因地勢較高位處自來水管線末端，依正
    常自來水壓供水將有因難，必須另行興建蓄水池及加壓站，始能獲得自來水公司
    同意接水，在八十五年初房屋即將完工前，聯利公司即擬先代承購戶購置南勢角
    段南勢角小段第一五三之九地號面積一三‧三一坪之畸零地作為興建自來水加壓
    站使用，但因該畸零地無法單獨申請雜項執照興建蓄水池，且緊鄰私立竹林高級
    中學校地，依台灣省畸零地使用規則第三條及第七條規定，竹林高中必須將其校
    地劃出二五０平方公尺作為保留地，供該畸零地合併使用而影響其校地之完整，
    為解決此項困境，聯利公司乃向竹林高中建議，由聯利公司代承購戶購置該地贈
    與竹林高中，而竹林高中則出具蓄水池永久使用同意書供興建加壓站蓄水池，使
    雙方兩蒙其利，經竹林高中於八十五年一月十一日具函向台灣省政府教育廳請求
    核備，由台灣省教育廳於八十五年一月十八日覆函指示蓄水池起造人由學校具名
    為宜，據此聯利公司旋於八十五年二月一日與案外人呂勝弘訂約購買土地，再與
    竹林高中訂立協議書約定聯利公司贈與該校上開土地，而該校則依約提供同小段
    一五三－二－、一五三－一四三地號土地供作設置蓄水池加壓站永久使用，聯利
    公司旋於八十五年七月十八日獲台北縣政府核發自來水加壓水池之雜項執照。聯
    利公司繼於八十五年八月廿三日與吉村營造股份有限公司訂立合約書，將「龍景
    天下」中繼水箱及加壓蓄水池工程發包給該公司承攬，約定應於開工後四五個日
    曆天內完工，又於八十五年十一月六日經台北市自來水事業處就聯利公司委請盧
    正堯建築師辦理之「龍景天下」社區自來水系統供水計劃書設計案審查合格，其
    間又為供水事宜，向台北市議會陳情，請求協調，至八十六年五月間始獲核發雜
    項使用執照，至於中繼站蓄水池則於八十六年四月間領得雜項執照，並經台北市
    自來水事業處同意供水。聯利公司代辦「龍景天下」社區房屋之自來水外管線設
    備工程雖須歷經前述繁複手續，但聯利公司為免影響承購戶之權益，已應承購戶
    要求先行將完工之房屋交付承購戶受領遷入居住，至於代辦申請自來水供應手續
    未完成前，則由聯利公司購水注入大樓蓄水池供遷入之住戶使用，其水費均由聯
    利公司先行負擔，且聯利公司在台北自來水事業處審查合格，並完成加壓站、蓄
    水池後，已於八十六年八月八日獲通知繳納接水費，有被上訴人等提出竹林高中
    八十五年一月十一日函、台灣省教育廳八十五年一月十八日函、聯利公司與訴外
    人呂勝弘訂立之土地買賣契約書、台北縣政府工務局雜項執照、聯利公司與承包
    商吉村營股份有限公司合約書、台北市自來水事業處函、雜項使用執照等件為憑
    （見原審卷第八十六頁至第一百之二頁、第一四五頁）。
  (2)又查依被上訴人等所提之台北自來水處八十五年十一月六日八五北市供水字一四
    ０八一號函所示（見原審卷第一百頁），本件委託設計師設計之自來水系統供水
    計劃書設計案，除仍須經自來水事業處審核通過；且社區內各棟建築物之用水設
    備內線圖亦須於送審時檢附以供自來水事業處核對，同時中繼水池應在六個月內
    請領雜照，申請第二階段接水時，應檢附蓄水池之雜項使用執照，以供自來水事
    業處西區營業分處核對水池位置、大小相符後方可接水，由是可知，聯利公司完
    成建物內部之水電管線設置後，為達龍景天下社區供水之目的，尚須設置中繼水
    池、蓄水池等，且應將供水計劃送自來水事業處審核通過，並另取得雜項建造執
    照後方可興建，自來水事業處亦須待前開工程全部完工並經檢驗相符合格後，始
    能接水。
  (3)聯利公司既已積極辦理外水電申辦事宜，且已於八十六年八月八日接獲繳納水費
    通知，並已繳納，則聯利公司辯稱其在上訴人起訴八十六年八月十九日之前，即
    已完成接水，自屬可信。況依上訴人與聯利公司間之契約第十條約定，聯利公司
    就「外水」部分，自不負遲延之責，上訴人持建築法等相關法令之片語隻字辯稱
    聯利公司迄未接通水電，應負遲延責任，並據為同時履行之抗辯，自非可採。
  (七)再查上訴人與聯利公司訂定之買賣契約付款明細表備註欄約定，客戶交屋前須繳
    各期餘額方可交屋（見原審卷十六頁），依上開約定，上訴人須先付清買賣價金
    ，始得請求聯利公司交屋。聯利公司等辯稱上訴人拒不辦理貸款對保，亦不簽發
    貸款撥款委託書，以致貸款手續未完成，無法以貸款付清賣價金等語，上訴人雖
    否認其拒不辦理貸款對保，但對於未簽發貸款撥款委託書一節，則不爭執，上訴
    人既未簽發貸款撥款委託書，聯利公司之買賣價金自無從由該項貸款獲得清償甚
    明。易言之，依該約定，上訴人既有先付清買賣價金之義務，則於上訴人付清價
    金之前，尚不得請求聯利公司交屋，是聯利公司縱未交屋仍不負遲延交屋之責任
    。上訴人雖以依付款明細表所載，貸款係在交屋之後，其於交屋後始有貸款義務
    云云。然查：依該附款明細表觀之，系爭房屋總價六百四十萬元，以分期加貸款
    等於總價方式排列，此應僅屬表明分期款項與貸款金額若干之方式，尚難執此認
    銀行貸款必後於交屋，況該付款明細表於最後備註欄內復特別加以約定「客戶交
    屋前須繳各期餘額方可交屋」，而銀行貸款亦屬系爭房屋價款之一期餘款，上訴
    人未辦理貸款撥款手續前，難謂已繳清餘款，是上訴人主張交屋後始有貸款可言
    ，尚難採取。
七、聯利公司交付之房屋坪數有否短少：
    依兩造訂定之買賣契約第一條第三款約定，必須建物權狀面積及持分之公共設施
    面積（不論登記與否）合計誤差超過百分之一時，始有找補問題。查本件上訴人
    訂購之房屋，所有權狀登記面積含公共設施已有四０點０八坪，為上訴人所自認
    ，此外依聯利公司陳稱尚未登記之公共設施，包括地下室蓄水池二０點五七坪、
    屋頂水箱四三點四二坪、地下室外樓梯一七點四二坪，合計八一點四一坪，按上
    訴人公共設施持分比例一００００分之五七計算，可分配０點四六坪，加上四０
    點０八坪合計四０點五四坪，與契約約定之四０點七七坪相較，其誤差為零點二
    三坪，未超過百分之一，自不生找補問題。且契約既約定找補之比例及其計算方
    法，則面積縱有出入情事，因尚屬微小，亦僅係如何互相找補之問題，與違約無
    關，上訴人主張聯利公司違約云云，為不可採。
八、綜上所述，上訴人主張聯利公司違約，為不可採。聯利公司既無違約，則上訴人
    以聯利公司違約為由，請求甲○○等三人連帶賠償，亦屬無據。從而上訴人本於
    買賣契約之約定，請求被上訴人等連帶賠償其已給付價金同額之一百七十三萬一
    千元之違約金及法定遲延利息，為無理由，不應准許。原審為上訴人敗訴之判決
    ，並駁回其假執行之聲請，於法並無不合。上訴意旨仍執陳詞，指摘原判決不當
    ，求予廢棄改判，非有理由，應駁回其上訴。
九、本件事證已臻明確，兩造其他攻擊防禦方法及提出未經援用之證據，經斟酌後認
    不影響判決基礎，無逐一論述必要，併此敘明。
十、據上論結，本件上訴為無理由，爰依民事訴訟法第四百四十九條第一項、第七十
    八條，判決如主文。
中      華      民      國    八十九    年     五     月      九        日
                            民事第十六庭
                                審判長法  官  阮  富  枝
                                      法  官  王  聖  惠
                                      法  官  周  美  月
右正本係照原本作成。
上訴人如不服本判決，應於收受送達後二十日內向本院提出上訴書狀，其未表明上訴
理由者，應於提出上訴後二十日內向本院補提理由書狀（均須按他造當事人之人數附
繕本）上訴時應提出委任律師或具有律師資格之人之委任狀；委任有律師資格者，另
應附具律師及格證書及釋明委任人與受任人有民事訴訟法第四百六十六條之一第一項
但書或第二項（詳附註）所定關係之釋明文書影本。
中      華      民      國    八十九    年     五     月      十六      日
                                      書記官  洪  雪  娥
附註：
民事訴訟法第四百六十六條之一（第一項、第二項）：
對於第二審判決上訴，上訴人應委任律師為訴訟代理人。但上訴人或其法定代理人具
有律師資格者，不在此限。
上訴人之配偶、三親等內之血親、二親等內之姻親，或上訴人為法人、中央或地方機
關時，其所屬專任人員具有律師資格並經法院認為適當者，亦得為第三審訴訟代理人
。


司法院資訊處製作；財團法人民間司法改革基金會備份。
